【裁判字號】    98,審勞小上,11
【裁判日期】    980930
【裁判案由】    給付工資
【裁判全文】
臺灣高雄地方法院民事判決          98年度審勞小上字第11號
上  訴  人  甲○○
被上訴人    乙○○
上列當事人間請求給付工資事件，上訴人對於民國98年7 月24日
本院高雄簡易庭98年度雄勞小字第14號第一審判決提起上訴，本
院判決如下：
    主  文
上訴駁回。
第二審訴訟費用新臺幣壹仟伍佰元由上訴人負擔。
    理  由
一、按「對於小額程序第一審判決之上訴，非以其違背法令為理
    由，不得為之。」；又「上訴狀內應記載上訴理由，表明下
    列各款事項：1.原判決所違背之法令及其具體內容。2.依訴
    訟資料可認為原判決有違背法令之具體事實。」民事訴訟法
    第436 條之24第2 項、第436 條之25分別定有明文。次按上
    訴狀內未表明上訴理由者，上訴人應於提起上訴後20日內，
    提出理由書於原審法院；未提出者，毋庸命其補正，由原審
    法院以裁定駁回之，同法第436 條之32第2 項準用第471 條
    第1 項亦有明文。又取捨證據、認定事實係屬事實審法院之
    職權，苟事實審法院為判決時，已斟酌全辯論意旨及調查證
    據之結果，以判斷事實之真偽，且其判斷與經驗法則及論理
    法則亦無不符，自難謂為屬違背法令。再按小額程序之第二
    審判決，依上訴意旨足認上訴為無理由者，得不經言詞辯論
    為之，為民事訴訟法第436 條之29第1 項第2 款所明定，合
    先敘明。
二、上訴意旨略以︰原判決誤解兩造薪資、抽成之真意，對於被
    上訴人已領得之薪資，憑空增列為被上訴人應領之「抽成費
    用」，判決理由顯然矛盾、不備，嚴重違背法令；本件兩造
    主要爭點在於總收入60% 收入為薪水，原判決竟認渠應保障
    薪資達新臺幣（下同）3 萬元，及盈餘20% 之獎金，如依原
    審計算，店內總收入60% 作為師傅薪資抽成，並須給付保障
    底薪3 萬元，但總收入60% 已不足薪資3 萬元，另須再支付
    保障底薪3 萬元，保障底薪之比例勢必逾總收入60% ，則渠
    豈非每月支付總收入120%以上作為師傅薪水，原判決嚴重矛
    盾違誤，荒謬至極；原判決對於被上訴人就店內總收入60%
    領薪部分，竟未載理由述稱「僅為抽成之費用」，對於被上
    訴人何以與其他師傅一樣領總收入60% 抽成之理由，竟付諸
    闕如，毫無隻字片語澄清解釋，原判決顯有理由不備。被上
    訴人為店內師傅，與其他店內師傅一樣領取店內總收入60%
    之薪水，僅因兼任店長，額外領取盈餘20% 之獎金，但開業
    即虧損，才未領得獎金；兩造間並無約定保障底薪3 萬元，
    原判決認定有約定保障底薪3 萬元，顯乏有據，且渠除店內
    總收入60% 作為薪資外，尚應再給付被上訴人保障薪水3萬
    元，原判決認事用法嚴重違誤。原判決將被上訴人已3 次領
    取店內總收入60% 薪水部分置而不論，顯有判決不備理由及
    理由矛盾之違法云云置辯。並聲明︰(一)原判決不利於上訴人
    部分廢棄。(二)上開廢棄部分，駁回被上訴人在第一審之訴。
三、按「法院依自由心證，判斷事實之真偽時，所斟酌之調查證
    據之結果，其內容如何與應證事實之關聯如何，如未記明於
    判決，即屬民事訴訟法第四百六十六條第六款所謂判決不備
    理由。」「民事訴訟法第二百二十二條第二項規定，得心證
    之理由，應記明於判決，故法院依自由心證判斷事實之真偽
    時，所斟酌之辯論意旨及調查證據之結果，其內容如何，不
    記明於判決，即為同法第四百六十六條第六款所謂判決不備
    理由。」最高法院迭著有29上字第502 號、30年上字第314
    號判例要旨足資參照，同院43年臺上字第47號判例亦同此意
    旨。經查︰
  (一)原審斟酌全辯論意旨及調查證據之結果，以：被上訴人主張
    其薪資除基本底薪3 萬元外，若營運有盈餘，並可分紅2 成
    淨利，上訴人則辯稱係以抽成方式給付薪水，即以師傅六店
    家四拆帳，而店家40% 扣除開銷，盈餘的2 成做為被上訴人
    獎金云云。證人即店內師傅張志欣於原審審理中結證稱：因
    為伊是店內待最久之師傅，上訴人會告訴伊一些店內之事，
    上訴人告訴伊說店內師傅都是保障底薪3 萬元，後來伊對薪
    資提出疑問時，上訴人又說沒有保障底薪。連被上訴人也沒
    有等語（原審98年6 月4 日言詞辯論筆錄頁10，原審卷宗頁
    32），而證人張志欣雖亦有向上訴人請求薪資，然僅請求其
    抽成之費用，並未請求基本底薪，此亦據證人張志欣證述明
    確，是其就此部分顯無故意偏頗被上訴人之必要，又證人即
    員工范玉成證稱：上訴人有告訴伊被上訴人底薪3 萬元，如
    果生意好可抽成2 成等語（原審98年6 月4 日言詞辯論筆錄
    頁3 ，原審卷宗頁25），所屬與證人張志欣互核相符，應堪
    採信。況被上訴人自承其在原來公司可以抽成4 、5 萬元，
    只有保證第1 個月有保障底薪，後面即無等語（原審98年7
    月2 日言詞辯論筆錄頁3 ，原審卷宗頁59），而一般店長因
    額外擔負店面之行政責任，故其薪資條件原較一般員工優惠
    ，且為安定員工工作之心情，並提高工作士氣，一般除基本
    底薪外，會依員工績效之高低給核給獎金，此為一般僱佣之
    常態，則被上訴人擔任店長既需負責較多之行政責任，其可
    接待客人從中抽成之比率自較一般師傅為低，若無基本底薪
    ，其可獲得之報酬顯即較一般員工為低，縱其可自店家之盈
    餘中獲得2 成之分紅，然此數額並不固定，是被上訴人主張
    其有保障底薪3 萬元乙節，與證人張志欣、范玉成前揭證述
    相符，亦符合一般經驗法則，應堪採信。又上訴人自始至終
    否認原告有保障底薪，則依其所述，自無可能給付被上訴人
    每月3 萬元之底薪，佐以被上訴人提出指稱原告有收取薪資
    之單據上（原審98年6 月4 日答辯狀被證2 ，原審卷宗頁43
    至49）所記載之金額，僅為抽成之費用，若上訴人果有給付
    被上訴人3 萬元薪資，自無不提出該相關事證之理，足見被
    上訴人主張未收受底薪薪資，自非無據，而上訴人所經營之
    「268 男女中泰式養生館」係於97年11月22日開幕，此有開
    幕請帖及證人范玉成證詞在卷可稽，被上訴人於此並未舉證
    證明其與上訴人間之僱傭關係起自97年11月1 日，則兩造之
    僱傭關係應依該店開幕之時間即97年11月22日起算，迄至98
    年1 月13日歇業時止，原告任職1 月又22日，其應領薪資為
    52,000元【30000 ×（1 ＋22/30） ＝52000 】，逾此範圍
    外之請求則屬無據，並本於上述理由而為上訴人一部不利之
    論斷，揆諸上揭最高法院判例要旨以觀，顯已斟酌之全辯論
    意旨及調查證據之結果，並將得心證之理由記明於判決，經
    核於法洵無違背。
  (二)惟上訴論旨仍以：原判決認定按店內總收入60% 作為師傅薪
    資，並保障底薪3 萬元，被上訴人尚就盈餘抽成20% 獎金等
    事實，指摘原判決不備理由云云，殊無足取。
四、次按所謂判決理由矛盾，係指其理由前後牴觸，或判決主文
    與理由不符之情形而言（最高法院53年臺上字第3571號判例
    要旨及同院77年度臺上字第1783號民事判決要旨參照），經
    查︰上訴人指摘如依原審計算，店內總收入60% 作為師傅薪
    資抽成，並須給付保障底薪3 萬元，但總收入60% 已不足薪
    資3萬 元，另須再支付保障底薪3 萬元，保障底薪之比例勢
    必逾總收入60% ，則渠豈非每月支付總收入120%以上作為師
    傅薪水，原判決嚴重矛盾違誤，荒謬至極云云，惟原判決僅
    認定按店內總收入60% 作為薪資，並保障底薪3 萬元等情，
    悉如前述，核無理由前後牴觸，或判決主文與理由不符等矛
    盾情事，是上訴人此部分指摘，洵難謂為有理由。
五、此外，細繹其餘上訴論旨，無非係以原判決認定事實之職權
    行使而為爭執，並指摘原判決不當，求予廢棄，不能認為有
    理由。
六、綜上所述，原判決核無上訴人所指摘理由不備或矛盾等違背
    法令之處，亦無其他適用法規不合法律規定，或違反司法院
    大法官會議之解釋、最高法院尚有效判例等情形。是以，上
    訴人執以前詞提起本件上訴，尚難認有理由，揆諸首揭條文
    及說明，爰不經言詞辯論，應予以駁回。
七、末按於小額訴訟之上訴程序，法院為訴訟費用之裁判時，應
    確定其費用額，民事訴訟法第436 條之19第1 項、第436 條
    之32第1 項定有明文。是本件第二審訴訟費用為1,500 元，
    自應由上訴人負擔，爰併為確定如主文第2 項所示。
據上論結，本件上訴為無理由，依民事訴訟法第436 條之32第1
項、第2 項、第436 條之19第1 項、第436 條之29第2 款、第44
9 條第1 項、第78條，判決如主文。
中    華    民    國    98    年    9     月    30    日
                  民事第二庭
                      審判長  法  官  陳嘉惠
                              法  官  秦慧君
                              法  官  劉定安
正本係照原本作成。
不得上訴。
中    華    民    國    98    年    9     月    30    日
                              書記官  楊雅蘭


司法院資訊處製作；財團法人民間司法改革基金會備份。
